臺灣彰化地方法院民事判決  100年度家簡字第10號
原      告  台新國際商業銀行股份有限公司
法定代理人  蔡榮棟
訴訟代理人  胡勝傑
被      告  楊國卿
被      告  蕭桂櫻
上列當事人間請求宣告分別財產制事件，本院於民國100年8月17
日言詞辯論終結，茲判決如下：
    主  文
被告楊國卿與被告蕭桂櫻間之夫妻財產制改用分別財產制。
訴訟費用新台幣1,550元由被告負擔。
    事實及理由
一、原告主張：被告即債務人楊國卿積欠原告新台幣（下同）
    149,392元及程序費用尚未清償，迭經原告對被告楊國卿催
    索，惟被告游昱晟置之不理，拒不償還上開債務，原告向鈞
    院聲請對被告游昱晟強制執行，惟經執行無效而核發貴院
    100年司執字第12819號債權憑證，原告向國稅局調閱被告游
    昱晟之最新財產得資料，發現其名下亦無任何可供執行受償
    之財產。被告楊國卿與被告蕭桂櫻間婚姻關係仍存在，經查
    詢被告二人未向法院聲請辦理夫妻分別財產契約登記。被告
    楊國卿積欠原告之款項未清償，經原告取得執行名義後，聲
    請法院強制執行結果，尚有149,392元及程序費用未獲清償
    ，被告楊國卿名下亦無其他有價值可供扣押執行之財產。故
    原告聲明求為判決被告2人間財產制改用分別財產制等語。
二、被告楊國卿對其積欠原告149,392元及程序費用未獲清償不
    爭執，對本院100年司執字第12819號債權憑證無意見，答辨
    略以：伊欠錢要還，目前無工作，仍在找工作等語。被告蕭
    桂櫻答辨略以：此係被告楊國卿積欠原告未還，伊無力償還
    ，伊夫妻婚姻存續中，並未約定夫妻財產制等語。
三、按夫妻未以契約訂立夫妻財產制者，除本法另有規定外，以
    法定財產制，為其夫妻財產制；債權人對於夫妻一方之財產
    已為扣押，而未得受清償時，法院因債權人之聲請，得宣告
    改用分別財產制，民法第1005條、第1011條分別定有明文。
    而所謂未得受清償，包括全無可扣押之物或所扣押之物數量
    不足及所扣押之財產不足清償該為扣押之債權人債權等情形
    。經查：原告主張之上開事實，業據其提出債權憑證、國稅
    局財產歸屬資料、夫妻查詢系統、戶籍謄本等影本為證，並
    經被告二人自認並未為夫妻財產登記，有審判筆錄可憑，原
    告之主張，應堪信為真實。
四、本件被告2人婚後未以契約訂立夫妻財產制，應以法定財產
    制為渠等之夫妻財產制，原告即債權人對於被告楊國卿之財
    產曾經強制執行後，仍未受償，且被告楊國卿之財產不足清
    償原告之債權，此為兩造不爭之事實，揆諸前揭說明，原告
    自有權聲請宣告改用被告間之夫妻財產制為分別財產制，於
    法有據。從而，原告本於民法第1011條之規定，求為判決如
    主文所示，為有理由，應予准許。
五、訴訟費用負擔之依據：民事訴訟法第78條、第85條第1項前
    段。
中    華    民    國   100    年    8     月    31    日
                  家事法庭    法  官  施坤樹
以上為正本係照原本作成。
如對本判決上訴，須於判決送達後20日之不變期間內，向本院提
出上訴狀（須附繕本）。如委任律師提起上訴者，應一併繳納上
訴審裁判費。
中    華    民    國   100    年    9     月    1     日
                              書記官  許珍滋